臺灣新竹地方法院交通裁定　　　　　　　　　　　　　九十一年度交聲字第二六號
　　移
　　異　議　人
　　即受處分人　甲○○
右列異議人因違反道路交通管理處罰條例案件，對交通部公路局新竹區監理所新竹市
監理站九十一年二月二十五日竹監新五字第五一—Ｚ000000000號所為違反
道路交通管理事件裁決處分，聲明異議，本院裁定如左：
    主  文
原處分撤銷。
甲○○不罰。
    理  由
一、本件原處分機關處分意旨略以：異議人於民國九十年十二月二十四日晚間十一時
    三十五分許，駕駛車號ＪＸ—三０四二號自小客車在新竹市○○路、南大路口肇
    事致人受傷未立即處理逃逸，嗣經新竹市警察局警備隊警員張中舉發，經原處分
    機關以違反道路交通管理處罰條例第六十二條第一項及同條例第六十五條第一項
    第一款之規定，裁處自九十一年三月二十八日起逕行註銷駕駛執照，駕駛執照吊
    銷後，自九十一年三月二十八日起永久不得重新考領駕駛執照。
二、異議人聲明異議意旨則略以：異議人於九十年十二月二十四日駕駛車號ＪＸ—三
    ０四二號自小客車在新竹市○○路、南大路口與袁崇恩所騎乘機車發生碰撞時，
    隨即停車詢問有無大礙，經袁崇恩告知沒事，始離開現場，且直至經警方通知後
    ，才知道袁崇恩當時尚搭載吳明誠，而吳明誠因車禍受傷之事實，從而異議人並
    無肇事逃逸之意思，爰依法聲明異議，並請准將原裁決處分撤銷等語。
三、按認定被告違規之事實，應依證據認定之，無證據不得推定其違規事實，道路交
    通管理處罰條例第八十九條、刑事訴訟法第一百五十四條定有明文。此外，最高
    法院四十年度台上字第八六號、三十年度上字第八一六號判例迭闡釋：「事實之
    認定，應憑證據，如未能發現相當證據，或證據不足以證明，自不能以推測或擬
    制之方法，以為裁判基礎」、「又認定不利於被告之事實，須依積極證據，苟積
    極證據不足為不利於被告事實之認定時，即應為有利於被告之認定，更不必有何
    有利之證據」等意旨。又汽車駕駛人，駕駛汽車肇事致人受傷或死亡，應即採取
    救護或其他必要措施，並向警察機關報告，不得駛離；違者吊扣其駕照三個月至
    六個月；逃逸者吊銷駕駛執照，道路交通管理處罰條例第六十二條第一項固定有
    明文，惟行為人主觀上仍必須對於駕駛動力交通工具肇事致人死傷之事實有所認
    識，並且具有進而決意擅自駛離現場或逃逸之主觀心態，倘若駕駛人於肇事後已
    下車瞭解是否有人受傷，經告知無礙後，始離開現場，即與該規定之要件不符。
四、移送機關認異議人甲○○肇事逃逸，無非係以證人袁崇恩於警訊之指述為其論據
    ，異議人甲○○固不否認於上開時、地與證人袁崇恩所騎乘之機車發生碰撞乙情
    ，然堅詞否認有何肇事逃逸之犯行，辯稱：發生擦撞後他馬上下車問證人袁崇恩
    有沒有事，袁崇恩說沒事，經袁崇恩同意才走的，當時在現場沒有看到被害人吳
    明誠，是警察通知才知道吳明誠受傷，他就馬上趕到醫院去看吳明誠等語。經查
    ：
（一）證人袁崇恩於本院審理中證稱，異議人當時將車子停在內側車道，有搖下車窗
      問他說有沒有事，他當時答稱沒事等語，於本院九十一年度交訴字第三四號公
      共危險案件中則證稱「碰撞後，被告停下車，搖下車窗開車門，應該有下車，
      被告下車後，問我說有沒有事情，我回答沒有；（問：被告在現場停留多久？
      ）約一分鐘左右；（問：被告當場有無留電話給你？）不記得了；（問：被告
      有無經過你的同意才離開現場？）我有跟他說我沒事；（問：碰撞後吳明誠倒
      離你機車多遠處？）大約三公尺左右；（問：被告下車時有無看到吳明誠倒在
      那裡？）我不確定；（問：吳明誠倒地處之視線如何？）不知道，吳明誠倒在
      路邊，我們在路口中間碰撞等語」，業經本院調閱該卷宗，查明屬實，足證異
      議人於發生碰撞後，確有停車察看，雖停留現場之時間不長，但曾與證人袁崇
      恩交談，且經袁崇恩告知「沒事」後始駕車駛離現場。
（二）至證人即新竹市警察局警備隊警員張中於本院審理中證稱九十年十二月二十五
      日凌晨一點做筆錄時袁崇恩稱駕駛未下車，派出所警員轉述當時駕駛往青草湖
      方向逃逸等語，袁崇恩於警訊時證稱「甲○○駕駛之自小客車ＪＸ—三０四二
      號未停車處理，加速往青草湖方向逃逸」等語，惟又證稱「甲○○肇事後停車
      約五至十秒後就離去，並未留下任何聯絡資料」等語，關於甲○○是否曾在現
      場停車，依警訊筆錄之記載，袁崇恩於警訊中之證詞前後並不相符，顯有矛盾
      ，從而證人袁崇恩於本院調查中證稱警訊中並未供稱異議人肇事逃逸，可能是
      警員誤解其意思等語，應較可採，因此，即不得證人袁崇恩於警訊中有瑕疵之
      證詞及張中之前揭證詞作不利於異議人之認定。又證人吳明誠於警訊中證稱車
      禍後大約昏迷三至五分鐘左右等情，於本院則證述車禍發生後因為頭暈，意識
      並不清楚，無法記得當時現場之情形等語，則吳明誠對於異議人於車禍發生後
      是否曾停留現場處理，自無從知悉，因此由吳明誠之證詞亦無法作為不利於異
      議人之認定。
（三）據證人袁崇恩上開證述可知，吳明誠於車禍發生後，身體倒地處距兩車之撞擊
      處尚有三公尺之遠，且證人袁崇恩於本院九十一年度交訴字第三四號公共危險
      案件中亦稱不確定異議人有無看到吳明誠倒在路邊等語，本件車禍發生在晚上
      十一時三十五分許，由本院九十一年度交訴字第三四號案件偵卷所附之現場相
      片所示，車禍發生當時現場之光線昏暗，加上夜深往來路上之車輛稀少，在無
      其他輔助照明之情況下，異議人當場是否有可能看見吳明誠受傷倒地，並非無
      疑，參以吳明誠證稱於車禍後大約昏迷三至五分鐘左右等語，可見現場並無吳
      明誠因受傷而發出之呼救或呻吟之聲音，於此情況下，對照異議人所為在現場
      並未看到吳明誠之辯解，應為可採。
（四）又異議人雖經檢察官起訴，認涉犯刑法第一百八十五條之四肇事逃逸罪嫌，然
      業經本院諭知無罪之判決，有本院九十一年度交訴字第三四號判決附卷可參。
五、綜上所述，異議人駕駛之自用小客車雖確與證人袁崇恩所騎乘之機車擦撞，致吳
    明誠受傷，然該傷害之結果與認定異議人主觀上是否知悉有人受傷究屬二事，再
    參酌上所述各情，異議人於車禍發生後既不知悉吳明誠受傷倒在一旁，且係在證
    人袁崇恩表示沒事之情況下才離開現場，顯然異議人主觀上認為車禍中僅有袁崇
    恩一人倒地，且並未受到傷害，而不知悉吳明誠因此受傷，即離開現場。此外，
    復查無其他積極證據足資證明異議人在知悉其駕駛汽車肇事致人受傷或死亡，未
    採取救護或其他必要措施，並向警察機關報告，即駛離現場或逃逸，尚難認為異
    議人具有肇事致人受傷未立即採取救護或其他必要措施而駛離現場或逃逸之故意
    ，揆諸上開法條規定及判例意旨，自應為有利於異議人之認定。從而，原處分機
    關逕依道路交通管理處罰條例第六十二條第一項規定，裁處自九十一年三月二十
    八日起逕行註銷駕駛執照，並依同法第六十五條第一項第一款規定，裁處駕駛執
    照吊銷後，自九十年三月二十八日永久不得重新考領駕照，即尚有未洽，應認為
    本件異議為有理由，爰撤銷原處分並另為異議人不罰之諭知。
六、據上論斷，應依道路交通案件處理辦法第二十條前段，裁定如主文。
中      華      民      國    九十一    年      六      月     二十八   日
                              臺灣新竹地方法院交通法庭
                                  法    官  雷  雅  雯
右正本證明與原本無異。
如不服本裁定，應於裁定送達後五日內向本院提出抗告狀。
                                  書 記 官  汪  淑  菁
中      華      民      國    九十一    年      六      月     二十八   日
